臺灣臺北地方法院刑事判決　　　　　　　　　　　　　九十一年度自字第六六九號
　　自　訴　人　中興商業銀行股份有限公司　設高雄市○○○路三十號
　　代　表　人　潘隆政
　　自訴代理人　黃國珍
　　被　　　告　甲○○
右列被告因偽造文書等案件，經自訴人提起自訴，本院判決如左：
    主  文
本件免訴。
    理  由
一、自訴意旨略以：被告甲○○分別於民國八十六年十一月六日、同年十一月八日及
    八十八年一月十六日，意圖為自己不法所有，偽造賴秋娥、林麗珍及游美侖等人
    之簽名，以委任取款之方式，使自訴人陷於錯誤，將新光人壽股份有限公司簽發
    給受款人賴秋娥、林麗珍及游美侖等人三筆新台幣（下同）二十六萬元、二十五
    萬元及五十九萬八千九百五十一元之票款交給被告領取，嗣於八十九年七月十九
    日新光人壽股份有限公司提起民事訴訟後，自訴人始知受騙，而該案業於九十年
    四月二十四日經台灣高等法院九十年度一五七號判決自訴人敗訴，致使自訴人
    遭受一百二十五萬六千零六十四元之財務損失，因認被告所為，涉犯刑法第二百
    一十條之偽造私文書、第二百十七條之偽造署押及第三百三十九條之詐欺取財罪
    嫌等語。
二、按案件曾經判決確定者，應諭知免訴之判決，刑事訴訟法第三百零二條第一款定
    有明文，又上開規定於自訴程序準用之，此觀同法第三百四十三條規定自明。次
    按，依一事不再理之原則，雖然被害人為數人，告訴權或自訴權各別，但同一訴
    訟客體既經實體上判決確定，自不得因另有其他自訴權之人，即可對同一案件為
    重複之自訴（參照司法院院字第一六六七號解釋）。又依刑事訴訟法第二百九十
    四條第一款規定，案件曾經判決確定者，應為免訴之判決，係以同一案件，已經
    法院為實體上之確定判決，該被告應否受刑事制裁，即因前次判決而確定，不能
    更為其他有罪或無罪之實體上裁判。此項原則，關於實質上一罪或裁判上一罪（
    如刑法第五十五條及第五十六條之犯罪），其一部事實已經判決確定者，對於構
    成一罪之其他部分，固亦均應適用，此種情形，係因審判不可分之關係，在審理
    事實之法院，對於全部犯罪事實，按照刑事訴訟法第二百四十六條規定本應予以
    審判，故其確定判決之既判力，亦自應及於全部之犯罪事實（參照最高法院三十
    二年上字第二五七八號判例）。
三、經查，本件自訴人中興商業銀行股份有限公司所自訴之同一事實，業經台灣高等
    法院於九十一年六月二十一日以九十一年度上訴字第八一六號案件判處被告有期
    徒刑三年，並經最高法院於同年九月五日以九十一年度台上字第四九九四號駁回
    上訴確定在案，此有上開判決書、臺灣高等法院被告全國前案紀錄表在卷可稽。
    自訴人雖否認被告偽造賴秋娥、林麗珍及游美侖等人之簽名，向自訴人冒領新光
    人壽股份有限公司簽發給受款人賴秋娥等三人之二十六萬元、二十五萬元及五十
    九萬八千九百五十一元之票款，與上開案件係屬同一案件，並到庭陳稱：本件之
    被害人為自訴人，與上開案件之被害人為新光人壽保險股份有限公司並不相同，
    且本件被告所偽造之三紙支票並沒有在八十九年度訴字第一五二Ｏ號案件判決中
    云云，惟查，被告甲○○前因擔任新光人壽公司大展通訊處區經理，即自八十年
    十月間起至八十八年六月間止，基於行使偽造公文書，行使偽變造私文書及詐欺
    取財之概括犯意，先在臺北市○○街利用不知情之攤販偽造如要保人游美侖等數
    十餘人之印章及保險契約，連續在臺北市○○路○段一一三巷三號五樓住處及臺
    北市○○○路○段二八七號十六樓大展通訊處辦公室，偽造要保人等之署押、印
    文，在保險契約要保書等文書上，而偽造私文書，再將上開偽造之保險契約要保
    書等文書及變造之被保險人體格檢查書、委託檢驗報告單等持交新光人壽公司而
    行使之，以充作被告自己招攬保險之業績，使新光人壽公司陷於錯誤，如數給付
    被告甲○○該等偽造保險契約之要保津貼（即佣金）共六十九萬六千三百九十三
    元，其後被告因自行繳納上開保險費，經濟負擔沉重，乃利用不知情之攤販偽造
    游美侖、林麗珍、賴秋娥等多數受益人之印章，連續於上開時間，在上址住處及
    辦公室，變造死亡證明書、診斷證明書及偽造戶籍謄本、印證鑑證明、保險金給
    付申請書、委託書等文書，再持該等變造及偽造之公文書與私文書交付新光人壽
    公司申請保險金；實上開被保險人均未發生保險事故（即被保險人未死亡或未罹
    病治療），使新光人壽公司陷於錯誤，如數理賠保險金予受益人，被告再偽造保
    險金給付明細，向新光人壽公司佯稱代理受益人領取保險金而行使之，使新光人
    壽公司陷於錯誤，如數簽發保險金額之支票予被告甲○○，經其於具領而提示兌
    現，合計共一千六百七十五萬二千七百九十一元，被告因此共詐得要保津貼（即
    佣金）及保險金共計一千七百四十四萬九千一百八十四元；有上開判決書在卷可
    資參照。是本件自訴人所起訴之前揭犯罪事實，核與上開判決書所記載之犯罪事
    實，應屬同一案件，縱被告為上開冒領保險金案件之被害人，然該案件既業經判
    決確定，已如前述，則自訴人就上開案件之同一事實又提起本件自訴，依照首開
    說明及判例要旨，本件爰不經言詞辯論，逕為諭知免訴之判決。
據上論斷，應依刑事訴訟法第三百四十三條、第三百零二條第一款、第三百零七條，
判決如主文。
中     華     民      國      九十一     年     九     月     三十      日
                                      臺灣臺北地方法院刑事第九庭
                                          法  官  吳  佳  薇
如不服本判決，應於判決送達後十日內，向本院提出上訴狀。
右正本與原本無異。
                                          書記官  許  博  為
中     華      民       國       九十一      年     十     月    一     日
